【裁判字號】    98,訴,699
【裁判日期】    980618
【裁判案由】    毒品危害防制條例
【裁判全文】
臺灣臺北地方法院刑事判決               98年度訴字第699號
公  訴  人  臺灣臺北地方法院檢察署檢察官
被      告  甲○○
                    （另案在臺北監獄執行中）
上列被告因毒品危害防制條例案件，經檢察官提起公訴（98年度
毒偵緝字第74號、第75號、第76號），於本院準備程序進行中，
被告先就被訴事實為有罪之陳述，經本院告以簡式審判之要旨，
經當事人同意，合議庭裁定由受命法官獨任進行簡式審判程序，
判決如下：
    主  文
甲○○施用第一級毒品，累犯，處有期徒刑拾月；又施用第一級
毒品，累犯，處有期徒刑拾月，扣案第一級毒品海洛因壹包（原
淨重零點零四五零公克，取樣零點零零二九公克鑑驗用罄，驗餘
淨重零點零四二一公克）沒收銷燬之，扣案毒品外包裝袋壹個（
重零點二公克）沒收；又施用第一級毒品，累犯，處有期徒刑拾
月。應執行有期徒刑貳年，扣案第一級毒品海洛因壹包（原淨重
零點零四五零公克，取樣零點零零二九公克鑑驗用罄，驗餘淨重
零點零四二一公克）沒收銷燬之，扣案毒品外包裝袋壹個（重零
點二公克）沒收。
    事  實
一、甲○○曾因施用毒品案件，經本院以88年毒聲字第232 號裁
    定送觀察、勒戒，嗣因認有繼續施用毒品之傾向，又以88年
    度毒聲字第525 號裁定送強制戒治，於民國89年2 月25日強
    制戒治期滿執行完畢，翌日釋放出所，並經臺灣臺北地方法
    院檢察署檢察官於89年9 月18日以89年度戒毒偵字第257 號
    處分不起訴在案。甲○○又犯下列案件：(一)因施用第一級毒
    品案件，經臺灣高等法院94年度上訴字第4283號刑事判決撤
    銷原判決，改判有期徒刑1 年，並確定在案；(二)因連續轉讓
    第一級毒品案件，經臺灣高等法院95年度上更一字第751 號
    刑事判決撤銷原判決，改判有期徒刑1 年4 月，經最高法院
    96年度臺上字第4379號判決上訴駁回確定；(三)因竊盜案件，
    經臺灣高等法院94年度上易字第1607號刑事判決判處有期徒
    刑8 月確定；(四)因傷害尊親屬、毀損、偽造文書等案件，經
    本院95年度訴字第190 號刑事判決分別判處有期徒刑4 月、
    3 月、5 月，應執行有期徒刑10月，嗣甲○○撤回偽造文書
    部分之上訴，其餘2 罪則經臺灣高等法院以95年度上訴字第
    2144號刑事判決駁回上訴確定；(五)因詐欺案件，經本院95年
    度簡字第325 號刑事簡易判決判處有期徒刑4 月確定；(六)因
    竊盜案件，經臺灣板橋地方法院95年度易字第420 號刑事判
    決判處有期徒刑8 月確定；(六)因施用第二級毒品案件，經本
    院95年度簡字第2627號刑事簡易判決判處有期徒刑4 月確定
    。上開各案，經本院96年度聲減字第1297號裁定分別予以減
    刑後，分別應合併執行有期徒刑9 月、1 年。甲○○於95年
    2 月14日入監執行前揭各案，至97年3 月28日縮短刑期假釋
    出監，並經臺灣高等法院97年度聲字第692 號裁定假釋中付
    保護管束，保護管束期間迄97年9 月30日期滿，未經撤銷，
    視為執行完畢。
二、詎甲○○猶未悔改，復基於施用第一級毒品海洛因之犯意，
    為下列數犯行：
  (一)於97年11月19日中午11時許，在其位在臺北市○○區○○路
    1 段230 號4 樓之住處內，以針筒注射靜脈方式，施用第一
    級毒品海洛因1 次。
  (二)於97年12月4 日下午3 時許，在臺北市○○區○○街上「麥
    當勞」速食店廁所內，以針筒注射靜脈方式，施用第一級毒
    品海洛因1 次。嗣於97年12月4 日晚間9 時45分許，在臺北
    市○○區○○街2 段53巷2 號前，為警盤檢查獲，並經甲○
    ○同意，在其長褲口袋內搜索扣得第一級毒品海洛因1 包（
    原淨重0.0450公克，取樣0.0029公克鑑驗用罄，驗餘淨重0.
    0421公克，外包裝袋1 個重0.2 公克）。
  (三)於97年12月12日下午1 時至2 時許，又在臺北市○○區○○
    街上「麥當勞」速食店廁所內，以針筒注射靜脈方式，施用
    第一級毒品海洛因1 次。
三、案經臺北市政府警察局及臺北市政府警察局萬華分局移請臺
    灣臺北地方法院檢察署檢察官偵查起訴，於本院準備程序進
    行中，甲○○先就被訴事實為有罪之陳述，經本院告以簡式
    審判之要旨，經當事人同意，合議庭裁定由受命法官獨任進
    行簡式審判程序。
    理  由
一、認定事實所憑之證據及理由：
  (一)前開犯罪事實，業據被告甲○○於檢察官偵訊時及本院訊問
    時坦承不諱（見98年度毒偵緝字第74號卷第67至68頁、本院
    卷第49、52頁），被告為警3 次查獲後所採集之尿液，經以
    氣相層析質譜儀檢驗結果，均呈嗎啡陽性反應，此有臺灣尖
    端先進生技醫藥股份有限公司濫用藥物檢驗報告、結文、尿
    液檢體委驗單各3 份附卷可稽（見98年度毒偵字第89號卷第
    6 至8 頁、98年度毒偵字第21號卷第62至64頁、98年度毒偵
    字第219 號卷第4 至6 頁）；又被告於97年12月4 日為警盤
    檢查獲時，扣得之白粉1 包（原淨重0.0450公克，取樣0.00
    29公克鑑驗用罄，驗餘淨重0.0421公克，外包裝袋1 個重0.
    2 公克），經送交通部民用航空局航空醫務中心以氣相層析
    質譜儀法鑑驗結果，確含第一級毒品海洛因成分，此有該中
    心出具之毒品鑑定書1 份在卷足憑（見98年度毒偵字第21號
    卷第61頁），復有該包海洛因扣案可佐（見98年度毒偵字第
    21號卷第14至18頁）；再按海洛因經注射入人體後，約80％
    於24小時內自尿液中排出，尿液中能否驗出嗎啡陽性反應與
    其投與量、投與途徑、採尿時間、個人體質及檢驗方法之靈
    敏度有關，一般而言，人體代謝物嗎啡之平均可檢出時限約
    為26小時，業經行政院衛生署藥物食品檢驗局於81年9 月8
    日以藥檢字第8114885 號函示明確，為本院職務上所已知之
    事實。據此足認本案被告於上開3 次為警採尿前26小時內之
    某時（不含查獲後至採尿前之時間），有施用海洛因之犯行
    。綜上，堪認被告自白有上開各項證據足資佐證，堪認與事
    實相符，可以採信。
  (二)又查被告曾因施用毒品案件，經本院以88年毒聲字第232 號
    裁定送觀察、勒戒，嗣因認有繼續施用毒品之傾向，又以88
    年度毒聲字第525 號裁定送強制戒治，於民國89年2 月25日
    強制戒治期滿執行完畢，翌日釋放出所，並經臺灣臺北地方
    法院檢察署檢察官於89年9 月18日以89年度戒毒偵字第257
    號處分不起訴在案；又於此後5 年內，再犯施用第一級毒品
    案件，經臺灣高等法院94年度上訴字第4283號刑事判決撤銷
    原判決，改判有期徒刑1 年，並確定在案；因施用第二級毒
    品案件，經本院95年度簡字第2627號刑事簡易判決判處有期
    徒刑4 月確定等情，有臺灣高等法院被告前案紀錄表附卷可
    參（見本院卷第53至91頁），是被告於前次強制戒治執行完
    畢釋放後5 年內再犯本案施用毒品之罪，惟於5 年內曾再犯
    他案施用毒品案件，堪以認定。按毒品危害防制條例於民國
    92年7 月9 日修正公布，自93年1 月9 日施行，其中第20條
    、第23條將施用毒品之刑事處遇程序，區分為「初犯」及「
    5 年內再犯」、「5 年後再犯」；依其立法理由之說明：「
    初犯」，經觀察、勒戒或強制戒治後，應為不起訴處分或不
    付審理之裁定；經觀察、勒戒或強制戒治執行完畢釋放後，
    「5 年內再犯」者，因其再犯率甚高，原實施之觀察、勒戒
    及強制戒治既已無法收其實效，爰依法追訴或裁定交付審理
    。至於經觀察、勒戒或強制戒治執行完畢釋放後，「5 年後
    再犯」者，前所實施之觀察、勒戒或強制戒治已足以遮斷其
    施用毒品之毒癮，為期自新及協助其斷除毒癮，仍適用「初
    犯」規定，先經觀察、勒戒或強制戒治之程序；從而依修正
    後之規定，僅限於「初犯」及「5 年後再犯」2 種情形，始
    應先經觀察、勒戒或強制戒治程序；倘被告於5 年內已再犯
    ，經依法追訴處罰，縱其第3 次（或第3 次以上）再度施用
    毒品之時間，在初犯經觀察、勒戒或強制戒治執行完畢釋放
    5 年以後，已不合於「5 年後再犯」之規定，且因已於「5
    年內再犯」，顯見其再犯率甚高，原實施觀察、勒戒或強制
    戒治，已無法收其實效，即應依該條例第條處罰（最高法院
    95年度第7 次刑事庭會議著有決議可資參照）。基此，本案
    被告所犯3 次施用毒品之犯行，無須再送觀察勒戒或強制戒
    治，應科以刑罰處罰。
  (三)綜上，本案事證明確，被告上開3 次施用毒品之犯行，應堪
    認定，應予依法論罪科刑。
二、核被告上開3 次所為，均犯毒品危害防制條例第10條第1 項
    施用第一級毒品罪。其持有第一級毒品海洛因之低度行為分
    別為施用毒品之高度行為所吸收，均不另論罪。又被告3 次
    施用第一級毒品之犯行，犯意個別，行為互異，應予分論併
    罰。再查，被告曾犯下列案件：(一)因施用第一級毒品案件，
    經臺灣高等法院94年度上訴字第4283號刑事判決撤銷原判決
    ，改判有期徒刑1 年，並確定在案；(二)因連續轉讓第一級毒
    品案件，經臺灣高等法院95年度上更一字第751 號刑事判決
    撤銷原判決，改判有期徒刑1 年4 月，經最高法院96年度臺
    上字第4379號判決上訴駁回確定；(三)因竊盜案件，經臺灣高
    等法院94年度上易字第1607號刑事判決判處有期徒刑8 月確
    定；(四)因傷害尊親屬、毀損、偽造文書等案件，經本院95年
    度訴字第190 號刑事判決分別判處有期徒刑4 月、3 月、5
    月，應執行有期徒刑10月，嗣甲○○撤回偽造文書部分之上
    訴，其餘2 罪則經臺灣高等法院以95年度上訴字第2144號刑
    事判決駁回上訴確定；(五)因詐欺案件，經本院95年度簡字第
    325 號刑事簡易判決判處有期徒刑4 月確定；(六)因竊盜案件
    ，經臺灣板橋地方法院95年度易字第420 號刑事判決判處有
    期徒刑8 月確定；(六)因施用第二級毒品案件，經本院95年度
    簡字第2627號刑事簡易判決判處有期徒刑4 月確定。上開各
    案，經本院96年度聲減字第1297號裁定分別予以減刑後，分
    別應合併執行有期徒刑9 月、1 年。甲○○於95年2 月14日
    入監執行前揭各案，至97年3 月28日縮短刑期假釋出監，並
    經臺灣高等法院97年度聲字第692 號裁定假釋中付保護管束
    ，保護管束期間迄97年9 月30日期滿，未經撤銷，視為執行
    完畢等情，亦有臺灣高等法院被告前案紀錄表附卷足憑，是
    被告於前次徒刑執行完畢後，5 年以內故意再犯本案3 件有
    期徒刑以上之罪，均為累犯，均應加重其刑。爰審酌：(一)被
    告曾因施用毒品而觸法，經觀察勒戒、強制戒治及刑罰處罰
    執行完畢，仍不知悔悟，不思戒除毒癮，屢犯施用毒品之罪
    ；(二)且施用毒品非但戕害身心，亦可能因此危害社會秩序，
    損害非輕；(三)惟念被告犯罪動機乃因愛滋病所引發之併發症
    ，不得已施用海洛因止痛；(四)又被告犯罪後坦承犯行，庭訊
    時態度尚可等一切情狀，分別量處如主文所示之刑，並定應
    執行之刑，以示懲儆。
三、末查，扣案白粉1 包（原淨重0.0450公克，取樣0.0029公克
    鑑驗用罄，驗餘淨重0.0421公克），確含毒品危害防制條例
    第2 條第2 項第1 款所定第一級毒品海洛因成分，業如前述
    ，爰依毒品危害防制條例第18條第1 項前段規定，宣告沒收
    銷燬之。至於該包海洛因之外包裝袋1 個（重0.2 公克），
    係被告所有、供保存毒品以利施用犯罪所用之物，亦據被告
    供明在卷（見98年度毒偵字第21號卷第7 至8 頁），爰依刑
    法第38條第1 項第2 款規定，併予宣告沒收之。
據上論斷，應依刑事訴訟法第273 條之1 第1 項、第299 條第1
項前段，毒品危害防制條例第10條第1 項、第18條第1 項前段，
刑法第11條前段、第47條第1 項、第51條第5 款、第38條第1 項
第2 款，判決如主文。
本案經檢察官簡逸薇到庭執行職務。
中    華    民    國    98    年    6     月    18    日
                  刑事第六庭  法  官  林晏如
上正本與原本無異。
如不服本判決，應於判決送達後10日內，向本院提出上訴狀。
                              書記官  楊盈茹
中    華    民    國    98    年    6     月    18    日
附錄本案論罪科刑法條全文：
毒品危害防制條例第10條
施用第一級毒品者，處6 月以上 5 年以下有期徒刑。
施用第二級毒品者，處3 年以下有期徒刑。


司法院資訊處製作；財團法人民間司法改革基金會備份。
